【裁判字號】    95,交上易,76
【裁判日期】    951031
【裁判案由】    過失致死
【裁判全文】
臺灣高等法院高雄分院刑事判決        95年度交上易字第76號
上  訴  人
即  被  告  甲○○
選任辯護人  吳春生律師
            許龍升律師
上列上訴人因被告過失致死案件，不服臺灣高雄地方法院95年度
交易字第80號中華民國95年6月30日第一審判決（聲請簡易判決
處刑案號：臺灣高雄地方法院檢察署94年度偵字第17092號），
提起上訴，本院判決如下：
    主  文
原判決撤銷。
甲○○因過失致人於死，處有期徒刑玖月。
    事  實
一、甲○○於民國94年5 月25日晚間，騎乘車牌號碼YEU-788 號
    重型機車搭載李政毅，沿高雄市○鎮區○○路，由北往南方
    向行駛，同日晚間10時50分許，行經該路與崗山東街交岔路
    口時，本應注意行車速度應依標誌或標線之規定，於設有快
    慢車道分隔線之慢車道，時速不得超過40公里，且應注意汽
    車行駛至交岔路口，其行進應遵守燈光號誌之指示，汽車行
    駛時，駕駛人應注意車前狀況，並隨時採取必要之安全措施
    ，而依當時天候晴、夜間有照明、柏油路面乾燥、路況正常
    無缺陷、無障礙物、視距良好，並無不能注意之情事，竟疏
    未注意在其行進方向之燈光號誌為紅燈，禁止通行，不得超
    越停止線或進入路口，猶貿然以超過時速40公里之速度超速
    闖越紅燈駛入該交岔路口，且未注意車前狀況，適蕭鎮銘（
    業經檢察官另為不起訴處分）騎乘車牌號碼OVV-498 號重型
    機車，沿高雄市前鎮區○○○街由西向東方向駛入該交岔路
    口（崗山東街西向東方向燈號為綠燈），甲○○為閃避蕭鎮
    銘所騎乘之機車，因而失控撞及永豐路上之道路中央分隔島
    上之號誌箱，致人車倒地，致使李政毅彈落撞擊地面受有頭
    部外傷、顱骨骨折、顱內出血等傷害，嗣經送高雄市立民生
    醫院外科急診後，轉送高雄醫學院附設中和紀念醫院急救，
    仍因傷勢過重，延至94年5 月27日上午不治死亡。
二、案經高雄市政府警察局前鎮分局報告臺灣高雄地方法院檢察
    署檢察官聲請簡易判決處刑。
    理  由
一、本件被告甲○○所犯係死刑、無期徒刑、最輕本刑為3 年以
    上有期徒刑以外之罪，其於本院審理程序中就被訴事實為有
    罪之陳述，經審判長告知簡式審判程序之旨，並聽取公訴人
    、被告及辯護人之意見後，本院認為適宜進行簡式審判程序
    ，爰依刑事訴訟法第273條之1第1 項規定，裁定進行簡式審
    判程序，合先敘明。
二、訊據被告甲○○對本件過失致被害人李政毅死亡之犯罪事實
    坦承不諱，核與證人蕭鎮銘於原審審理中及吳家賢於偵查及
    原審審理中所述情節大致相符（見偵查卷第53、54頁）。復
    有道路交通事故現場圖、道路交通事故調查報告表（一）、
    （二）各1 份、肇事現場照片共16張等在卷足稽（見偵卷第
    12至14頁、第20至28頁），而被害人因本件車禍傷重不治死
    亡，亦有高雄市立民生醫院診斷證明書、高雄醫學院附設中
    和紀念醫院疑非病死病歷摘要報告表、臺灣高雄地方法院檢
    察署相驗屍體證明書、臺灣高雄地方法院檢察署驗斷書、勘
    （相）驗筆錄各1 份等附卷可資證明（見警卷第16、17頁、
    相字卷第26至36頁），而堪認定。
三、按駕駛人應注意車前狀況，隨時採取必要安全措施；汽（機
    ）車行車速度，應依速限標誌或標線之規定，無標誌或標線
    者，行駛於設有快慢車道分隔線之慢車道上，時速不得超過
    40公里，道路交通規則第94條第3項、第93條第1項第2 款分
    別定有明文。按圓形紅燈係表示禁止通行，不得超越停止線
    或進入路口，且汽車行駛至交岔路口，其行進應遵守燈光號
    誌之指示，交通安全規則第102條第1項第2 款，及道路交通
    標誌標線號誌設置規則第206條第5款分別定有明文規定。又
    本件車禍發生時，天候晴、該路段設有夜間照明設備，柏油
    路面無缺陷、無障礙物，視距良好等情，有卷附案發現場照
    片12張、道路交通事故調查報告表（一）之記載可據（見偵
    卷第20至27頁、第57頁），並無不能注意之情事甚明。其騎
    乘上開機車經過上開設有燈光號誌管制四方車輛行進之肇事
    路口，竟疏未注意，而於上開路口闖越紅燈且未注意車前狀
    況，並超速，以致肇事，致被害人李政毅死亡，其就本件事
    故之發生顯有過失甚為明確。又被害人確因本件車禍死亡等
    情，已如前述，被害人死亡結果之發生，與被告之駕車過失
    行為間，顯有相當因果關係。綜此，本件事證明確，被告犯
    行足堪認定。
四、核被告所為，係犯刑法第276條第1項之過失致死罪。原審對
    被告予以論科，固非無見，惟原判決理由欄認被告除有未遵
    守號誌闖越紅燈及超速行駛外，尚有未注意車前狀況之過失
    ，然其在事實欄則未記載被告疏未注意車前狀況之事實，原
    判決之理由與事實尚非一致，自有可議。且被告於本院已就
    原審認定之犯罪事實認罪，原審未及審酌，同有未洽。被告
    上訴意旨指摘原判決量刑過重，固無理由，惟原判決既有上
    開可議，即應由本院予以撤銷改判。爰審酌被告未遵守交通
    號誌之指示，闖越紅燈、超速行駛且疏未注意車前狀況而肇
    事，過失情節非輕，且致其搭載之被害人死亡，造成被害人
    家屬無可彌補之傷害，其過失犯行所造成之損害重大，惟念
    其於本院審理中已坦承犯行，非無悔意，其雖未與被害人家
    屬達成和解，然已當庭由辯護人表示除被害人家屬已領得之
    強制責任險理賠金外，願意賠償新台幣（下同）70萬元（被
    害人家屬要求380 萬元），尚非全無賠償之誠意，且其係基
    於好意搭載被害人回家等一切情狀，量處如主文第2 項所示
    之刑，以示懲儆。被告行為後，刑法施行法於95年6 月14日
    修正公布增訂第1 條之1 ，該條規定有關刑法分則編所定罰
    金之貨幣單位改為新臺幣，且就所定數額提高為三十倍，而
    舊刑法係以銀元為單位，且應依罰金罰鍰提高標準條例第1
    條前段規定提高10倍，故刑法施行法第1 條之1 公布施行後
    ，有關罰金刑部分，僅變更貨幣單位，新舊刑法就罰金數額
    之規定並無不同，即新法無何有利之情形，依修正刑法第2
    條第1 項前段規定，自應依舊法之規定，併此敘明。
據上論斷，依刑事訴訟法第369 條第1 項前段、第364 條、第
273 條之1 、第299 條第1 項前段，刑法第2 條第1 項前段、第
276 條第1 項，罰金罰鍰提高標準條例第1 條前段，判決如主文
。
本案經檢察官郭振昌到庭執行職務。
中    華    民    國    95    年    10    月    31    日
                  刑事第八庭    審判長法  官  李炫德
                                      法  官  陳志銘
                                      法  官  蔡國卿
以上正本證明與原本無異。
不得上訴
中    華    民    國    95    年    11    月     2    日
                                      書記官  顏惠華
附錄本判決論罪之法條：
中華民國刑法第276條：
因過失致人於死者，處二年以下有期徒刑、拘役或二千元以下罰
金。


司法院資訊處製作；財團法人民間司法改革基金會備份。
